【裁判字號】    97,訴更一,29
【裁判日期】    971231
【裁判案由】    確認公法上法律關係成立（不成立）
【裁判全文】
高雄高等行政法院裁定
                                    97年度訴更一字第29號
原      告  達立國際有限公司
代  表  人  甲○○
被      告  唐榮鐵工廠股份有限公司
代  表  人  乙○○
訴訟代理人  楊靖儀  律師
            陳裕文  律師
上列當事人間確認公法上法律關係成立（不成立）事件，原告提
起行政訴訟。本院裁定如下：
    主  文
本件原告請求被告應依台中市陸光七村新建工程土方及擋土支撐
變更設計案號00-000-000（1）決標本旨內容與其訂定政府採購
承攬契約，或被告應賠償其違約損害新台幣1元部分移送於臺灣
高雄地方法院。
原告其餘之訴駁回。
訴訟費用（含發回前抗告審訴訟費用）由原告負擔。
    理  由
一、關於移送於臺灣高雄地方法院部分：
（一）按「行政法院認其無受理訴訟權限者，應依職權以裁定將
      訴訟移送至有受理訴訟權限之管轄法院。」行政訴訟法第
      12條之2第2項前段定有明文。又「廠商與機關間關於招標
      、審標、決標之爭議，得依本章規定提出異議及申訴。」
      「審議判斷，視同訴願決定。」「機關與廠商因履約爭議
      未能達成協議者，得以下列方式之一處理：一、向採購申
      訴審議委員會申請調解。．．．。採購申訴審議委員會辦
      理調解之程序及其效力，除本法有特別規定者外，準用民
      事訴訟法有關調解之規定。」政府採購法第74條、第83條
      、第85條之1第1項第1款及第3項分別定有明文。依上述政
      府採購法規定，採購申訴審議委員會之審議判斷，既視同
      訴願決定，而機關與廠商間之履約爭議，又由採購申訴審
      議委員會以調解之程序辦理，足知機關與廠商間就依政府
      採購法所為採購案，關於招標、審標、決標之爭議，屬公
      法爭議；若屬因履約所生爭議則屬私法爭議。而私法爭議
      ，依行政訴訟法第2條規定，非屬行政法院權限之事件，
      行政法院並無受理訴訟權限，是向行政法院起訴之私法爭
      議事件，行政法院應依上述行政訴訟法第12條之2第2項前
      段規定，為移送至有受理訴訟權限之管轄法院之裁定。
（二）經查，兩造於「臺中市陸光七村新建工程之土方及擋土支
      撐工程」進行中，曾就水平支撐及中間支柱變更設計項目
      之價格，約定依市場行情及工料分項方式以合理比例變更
      之，嗣原告完成該支撐工程後，被告不經公告程序，而於
      民國93年7月27日邀請原告就上開水平支撐及中間支柱變
      更設計項目議價（案號：00-000-000(1)），即係採政府採
      購法第18條第4項規定之限制性招標方式，並決標：「金
      額（未稅）：12,128,200元整。金額（含稅）：12,734,6
      10元整。」此有原處分卷附之議價紀錄、決標紀錄及詳細
      表等資料可稽。揆諸前揭法律規定，就政府採購法中廠商
      與機關間關於招標、審標、決標之爭議，固屬於公法上爭
      議，其訴訟事件應由行政法院審判。然若屬決標後之訂約
      或履約所生爭議則屬私法爭議，其訴訟事件自應由普通法
      院審判。本件原告備位聲明求為判決確認臺中市陸光七村
      新建工程之土方及擋土支撐工程（案號：00-000-000(1)）
      決標之法律關係成立部分，雖屬公法上之爭議，而應由本
      院審判（本件最高行政法院廢棄本院原裁定，發回本院更
      審，依行政訴訟法第260條第3項規定，本院自應以最高行
      政法院所為廢棄理由之法律上判斷為裁判基礎）；惟原告
      合併請求判命被告應依上開決標本旨內容，與原告訂定政
      府採購承攬契約；另基於上開工程決標後，被告未依決標
      本旨內容，與原告訂定政府採購承攬契約之違約行為，請
      求被告應賠償違約損害新臺幣（下同）1元給原告部分，
      均屬決標後之訂約或履約所生爭議，而為私法爭議，依行
      政訴訟法第2條規定，非屬行政法院權限之事件，故本院
      並無受理此部分訴訟之權限，爰行政訴訟法第12條之2第2
      項前段規定為移送至有受理訴訟權限之臺灣高雄地方法院
      。
二、關於駁回原告之訴部分：
（一）按原告之訴，起訴不備其他要件者，行政法院應以裁定駁
      回之，為行政訴訟法第107條第1項第10款後段定有明文。
      又「確認公法上法律關係成立或不成立，於原告得提起撤
      銷之訴者，不得提起之。」則為同法第6條第3項所明定。
      蓋法律關係因行政處分而發生者，當事人如有爭執，本應
      提起撤銷訴訟請求撤銷行政處分，不得因當事人怠於提起
      訴願或撤銷訴訟，聽任行政處分確定後，再以無期間限制
      之確認訴訟請求救濟，否則撤銷訴訟與訴願前置主義勢將
      形同虛設。故而，提起確認公法上法律關係成立或不成立
      之訴，即有前揭行政訴訟法第6條第3項關於確認訴訟補充
      性規定之適用。是原告主張之權利，如應經由提起撤銷訴
      訟達其請求之目的者，卻逕提起確認公法上法律關係成立
      或不成立之訴，即非適法。
（二）經查，被告未經公告程序，而於93年7月27日邀請原告就
      上開水平支撐及中間支柱變更設計項目議價（案號：00-0
      00-000(1)），即係採政府採購法第18條第4項規定之限制
      性招標方式，決標金額（未稅）12,128,200元，已如前述
      。則就上開決標所生之爭議，固屬於公法上爭議，然依政
      府採購法第74條、第83條規定，廠商與機關間關於招標、
      審標、決標之爭議，得提出異議及申訴，且申訴審議判斷
      ，視同訴願決定，故依行政訴訟法第4條第1項規定，若廠
      商對行政機關之決標處分不服，自應循序提出異議、申訴
      及撤銷訴訟。是本件原告對上開工程決標處分所生之爭議
      ，既應提起撤銷訴訟，然原告卻逕提起本件確認訴訟，其
      先位聲明求為判決確認上開工程決標之法律關係不成立；
      備位聲明求為判決確認上開工程決標之法律關係成立。揆
      諸前揭行政訴訟法第6條第3項規定，均非適法，應予駁回
      。
（三）又按「提起行政訴訟，得於同一程序中，合併請求損害賠
      償或其他財產上給付。」行政訴訟法第7條固有明文。然
      依行政訴訟法第7條規定提起合併請求損害賠償之訴，須
      其請求之損害賠償，與其所合併提起之行政訴訟間，有一
      定之前提關係或因果關係，否則即不符基於訴訟經濟之考
      量而令其合併提起之立法目的。查，原告主張因被告利用
      上開工程決標對原告扣款4,282,880元，故先位聲明求為
      判決確認上開工程決標之法律關係不成立，並依行政訴訟
      法第7條規定，合併請求被告應賠償其4,282,880元及自92
      年1月26日起至清償日止，按年息5%計算之利息。而原告
      所提確認上開工程決標之法律關係不成立部分，既不合法
      ，而應予駁回，已如前述；則原告合併請求被告賠償損害
      部分，已失所附麗，應予駁回。又原告主張上開損害賠償
      係因上述工程決標所發生，是該損害賠償乃屬公法上損害
      賠償性質，非屬普通法院權限之事件，故本院自無從將此
      部分訴訟移送普通法院審判，附此敘明。
三、依行政訴訟法第12條之2第2項前段、第107條第1項第10款、
    第104條，民事訴訟法第95條、第78條，裁定如主文。
中    華    民    國    97    年    12    月   31     日
              高雄高等行政法院第三庭
                          審判長法官  邱  政  強
                                法官  詹  日  賢
                                法官  李  協  明
以上正本係照原本作成。
如不服本裁定，應於裁定送達後10日內以書狀敘明理由，經本院
向最高行政法院提出抗告（須按對造人數附具繕本）。
中    華    民    國    97    年    12    月   31     日
                              書記官  周  良  駿


司法院資訊處製作；財團法人民間司法改革基金會備份。
